【裁判字號】    97,易,1388
【裁判日期】    971029
【裁判案由】    詐欺
【裁判全文】
臺灣臺南地方法院刑事判決              97年度易字第1388號
公  訴  人  臺灣臺南地方法院檢察署檢察官
被      告  丙○○
選任辯護人  莊信泰律師
上列被告因詐欺案件，經檢察官提起公訴（九十七年度營偵字第
一０八一號），本院判決如下：
    主  文
丙○○幫助共同意圖為自己不法之所有，以詐術使人將本人之物
交付，處有期徒刑貳月，如易科罰金，以新臺幣壹仟元折算壹日
。
一、丙○○明知將自己之金融機構帳戶提供他人使用，將可能遭
    詐騙集團利用作為犯罪工具，猶基於縱有人以其金融帳戶實
    施財產罪，亦不違背其本意之不確定故意，於民國九十七年
    四月二十九日前之不詳時間，在不詳地點，將其所有之臺灣
    新光商業銀行新營分行（下稱：新光新營分行）帳號000
    0000000000號帳戶之提款卡（含密碼），交付予
    詐騙集團成員。嗣該真實姓名年籍不詳之人與其所屬詐騙集
    團成員，即共同基於意圖為自己不法所有之犯意聯絡，於九
    十七年四月二十九日下午三時三十分許，撥打電話予甲○○○，佯稱其帳戶因洗錢案已遭凍結，需即轉帳至指定帳戶監
    管為由，致甲○○○陷於錯誤，遂依指示操作匯款新臺幣（
    下同）十六萬元至丙○○之前開新光新營分行帳戶內，旋遭
    提領六萬元，嗣甲○○○發覺遭詐騙報警處理，始悉上情。
二、案經臺南縣警察局新營分局報請臺南地方法院檢察署檢察官
    偵查起訴。
    理  由
壹、程序事項
    按刑事訴訟法第一百五十九條之五明定：「被告以外之人於
    審判外之陳述，雖不符前四條之規定，而經當事人於審判程
    序同意作為證據，法院審酌該言詞陳述或書面陳述作成時之
    情況，認為適當者，亦得為證據。」、「當事人、代理人或
    辯護人於法院調查證據時，知有第一百五十九條第一項不得
    為證據之情形，而未於言詞辯論終結前聲明異議者，視為有
    前項之同意。」，其立法理由在於傳聞證據未經當事人之反
    對詰問予以核實，乃排斥其證據能力。惟當事人如放棄對原
    供述人之反對詰問權，於審判程序表示同意該等傳聞證據可
    作為證據，此時，法院除認該傳聞證據欠缺適當性外，自可
    承認其證據能力。又當事人、代理人或辯護人於調查證據時
    ，知有刑事訴訟法第一百五十九條第一項不得為證據之情形
    ，卻表示「對於證據調查無異議」、「沒有意見」等意思，
    而未於言詞辯論終結前聲明異議者，應視為已有將該等傳聞
    證據採為證據之同意（最高法院九十四年度台上字第二九七
    六號判決意旨參照）。查被告對於證人即被害人甲○○○於
    警詢之審判外陳述，在本院準備程序中，就該證據能力一節
    ，表示「無意見」之意思（見本院卷第十四頁），且未於言
    詞辯論終結前聲明異議，揆諸前揭說明，應視為被告已有將
    該等傳聞證據採為證據之同意，另本院審酌上開證人於警詢
    之陳述，係就被告涉犯幫助詐欺取財犯行所為之陳述，本院
    復查無違法或不實之處，是該等傳聞證據並無欠缺適當性之
    情形，自可承認其證據能力。
貳、實體事項
  一、訊據被告固坦承其在新光新營分行開設帳號：00000
      00000000號帳戶一事，惟矢口否認犯行，辯稱：
      其於九十七年三月任職於臺南縣私立蓮心園啟智中心，開
      設新光新營分行帳戶係做為薪資轉帳之用，其將提款密碼
      寫在提款卡上，嗣於九十七年四月下旬，該提款卡（含密
      碼）在宿舍遭竊，當時有向組長乙○○報告，其以為是院
      生拿走，所以沒有去報案云云。經查：
  （一）證人即被害人甲○○○於警詢時證稱：「我是於九十七
        年四月二十八日上午十時許接到一通自稱戶政所人員張
        嘉文，謊稱我身分證遭人冒用申請人頭帳戶供詐騙集團
        使用，因偵查需要，要求監管我的帳戶是否有不明重大
        資金出入，否則帳戶會遭凍結，歹徒還傳真臺北地方法
        院行政凍結執行命令影本給我，我信以為真，於九十七
        年四月二十九日十五時三十分自豐原市臺中商銀銀行帳
        戶內轉出十六萬元至新光銀行新營分行丙○○帳號00
        00000000000號內」等語明確（見警卷第一
        至二頁），並有臺灣新光商業銀行新營分行九十七年五
        月七日新光銀新營字第九七０四二號函檢送之被告開設
        帳號：0000000000000號之開戶資料及存
        款帳戶存提交易明細查詢表、臺中銀行國內匯款申請書
        回條各一件在卷可稽（見警卷第八至十、十二頁），是
        證人甲○○○遭詐騙集團施用詐術而陷於錯誤，並匯款
        至被告之新光新營分行帳戶等情，堪以認定。
  （二）被告固辯稱其前揭新光新營分行提款卡（含密碼）係在
        蓮心園宿舍遭竊云云。然查，被告之新光新營分行提款
        卡（含密碼）失竊過程一節，被告於本院供稱：「蓮心
        園宿舍是一個住，當時新光新營分行帳戶資料放在房間
        櫃子裡面，我的房間門都有鎖起來，失竊時房間們鎖沒
        有遭破壞」云云（見本院卷第十三頁）；又被告先於偵
        查中辯稱：「九十七年四月間房間遭小偷，提款卡遭竊
        ，還有MP3，現金二千多元也都遭竊」云云（見核交卷
        第三頁），復於本院審理時更稱：「我們每月五日發薪
        水，我大概在五月份六、七日要取領錢時，才發現我的
        提款卡不見了」云云（見本院卷第四八頁），準此，被
        告於蓮心園之宿舍僅由被告一人居住，宿舍均有門鎖，
        且門鎖未有遭破壞跡象，則被告之宿舍是否曾遭他人進
        入行竊，尚非無疑，再者，被告究竟係於九十七年四月
        間抑或同年五月六、七間察覺其新光新營分行提款卡（
        含密碼）遺失一節，亦先後所辯不一，則被告此部分所
        執之辯解，已難信為真實。
  （三）被告另辯稱其前揭新光新營分行提款卡（含密碼）在蓮
        心園宿舍遭竊後，曾向組長乙○○報告云云。經查，證
        人乙○○於本院審理時證稱：「（問：九十七年四月間
        被告是否曾經向你報告過他的房間內遭小偷？）他有來
        跟我說他房間的隨身碟不見了，可能是被園內的學生所
        偷竊；（問：妳之前在檢查事務官詢問時提到被告有向
        妳說他遺失了隨身碟及錢，是否如此？應該沒有錯，我
        可以確定他只有跟我講遺失了隨身碟及錢；（問：據你
        所知，當天有無你們單位的人帶學生進入被告的房間？
        ）事後查證，我們並沒有確實證據可以證明有學生進入
        被告房間；（問：為何被告會無緣無故跟妳說他的提款
        卡遺失了？）因為銀行有通知我們被告的帳戶遭凍結，
        銀行要我們去問被告到底發生何事，我們向被告詢問，
        被告才說他的提款卡遺失了」等語在卷（見本院卷第四
        十至四四頁），依前開證人乙○○之證述，堪認被告並
        非因察覺提款卡（含密碼）遭竊而主動向證人乙○○報
        告，反係證人乙○○經新光新營分行通知後，向被告查
        明何以其帳戶遭凍結時，方告知失竊一事，則以被告開
        設新光新營分行帳戶係為薪資轉帳之用，且被告於提款
        卡書寫提款密碼，倘若確有遭竊情事，勢對被告財產損
        失非微，然被告於發現ＭＰ3隨身碟及現金等損失較少
        之財物疑似失竊時，即立即向證人乙○○報告，反而對
        於更將嚴重危害其帳戶款項安全之提款卡（含密碼）疑
        似遭竊時，卻未向證人乙○○報告，實有可疑，是難以
        被告曾向證人乙○○報告提款卡（含密碼）遭竊一節，
        遽為有利於被告之認定。又被告之提款卡（含密碼）遺
        失時，被告並無報案、亦無辦理掛失之事實，亦據被告
        於偵查及本院審理時供述在卷（見偵查卷第三頁、本院
        卷第四八頁），衡情被告之新光新營分行提款卡（含密
        碼）之性質，係屬於個人經常使用之理財工具，且攸關
        帳戶所有人之社會交易信用度，依日常生活經驗、知識
        ，常人均可判斷此係屬於個人重要物品，當妥為保管，
        不得任意置放，且該帳戶係被告用來薪資轉帳之用，提
        款卡與密碼一同遺失，損失必更為嚴重，更應速為後續
        處理，以避免損失及危害擴大，然被告事後對此竟毫無
        任何積極防範作為，顯與常情有違，被告上開所辯，自
        難採信。
  （四）又詐騙集團係為避免自金融機構帳戶之來源回溯追查其
        身分，而使用他人金融機構帳戶供被害人匯款及取贓，
        其對於金融機構帳戶所有人發現存摺及提款卡遺失或遭
        竊時，會向警方報案，並向金融機構辦理掛失止付，當
        知之甚稔，其既有意利用他人帳戶作為詐欺取財工具，
        當無選擇一隨時可能遭真正存款戶掛失而無法使用之帳
        戶之可能，輔以現今社會上，確實存有不少為貪圖小利
        而出售自己帳戶供他人使用之人，詐騙集團僅需支付少
        許金錢，即可取得可完全操控而無虞遭掛失風險之他人
        帳戶，實無明知係他人所遺失或遭竊之金融機構帳戶，
        仍以之供作詐欺款項匯入之用之必要，否則，若在其尚
        未施詐欺前，或實施詐欺後未及提領該帳戶內之贓款前
        ，該帳戶即遭掛失，豈非無法遂其詐欺取財之目的，是
        詐騙集團絕無將涉及詐欺取財成否之關鍵，置於如此不
        確定境地之可能。且查證人甲○○○於九十七年四月二
        十九日匯款十六萬元至被告之新光新營分行後，旋於同
        日遭詐騙集團成員以提款卡提領六萬元得逞，此有前揭
        存款帳戶存提交易明細查詢表可參，倘若被告之新光新
        營分行帳戶非為詐騙集團所能掌控，且無虞遭帳戶所有
        人提領或掛失，詐騙集團成員焉能旋及提領詐欺取財之
        贓款？益徵被告前開所辯，要屬虛偽不實，無可採信。
  二、衡之，一般人自行向金融機構申請開設帳戶，原則上並無
      特殊限制及困難，故需用帳戶者原得以己之名義申請而無
      向他人收集帳戶之必要；且時下以人頭帳戶恐嚇、詐騙被
      害人匯款之行為甚為猖獗，此經媒體廣為報導，政府機關
      及各金融機構尚多次呼籲民眾應謹慎控管己有帳戶且勿交
      付個人帳戶以免淪為不法犯罪之幫助工具，是依一般人智
      識及社會生活經驗，極易認知收受帳戶者悖於常情未使用
      己之帳戶而使用他人帳戶，顯為遂行存提款紀錄不易循線
      追查之目的，自可產生該收受帳戶者係用於不法犯罪之合
      理懷疑。則以被告為具有一定智識程度、且有相當社會生
      活經驗之成年人，就上情絕難諉為不知，是其雖無他人使
      用提款卡（含密碼）必持以詐欺取財他人之確信，惟仍將
      個人之金融帳戶資料流於他人使用，顯就收受者縱用以詐
      欺取財一節予以容任，堪認被告確有幫助詐騙集團利用其
      帳戶為恐嚇取財之不確定故意甚明。
  三、綜上，本案事證明確，被告幫助詐欺取財犯行，洵堪認定
      ，應依法論科。
  四、被告將所申請新光銀行之提款卡（含密碼），提供予詐騙
      集團供作詐欺取財使用，顯係基於幫助他人詐欺取財之不
      確定故意，且所為提供帳戶予他人之行為係屬刑法詐欺取
      財罪構成要件以外之行為，其係以幫助他人犯罪之意思而
      參與犯罪構成要件以外之行為。是核被告所為，係犯刑法
      第三十條第一項、第三百三十九條第一項之幫助詐欺取財
      罪。而該詐騙集團就上開詐欺取財犯行，有犯意聯絡及行
      為分擔，應論以共同正犯。被告幫助他人犯罪，係屬從犯
      ，應依刑法第三十條第二項之規定，減輕其刑。爰審酌被
      告將銀行帳戶提款卡（含密碼）交予詐騙集團使用，不僅
      助長犯罪風氣，使犯罪追查不易，並因此導致被害人受有
      財產上之損失，且其犯罪後否認犯行，欠缺悔意等一切情
      狀，量處如主文之刑，並諭知易科罰金之折算標準。另檢
      察官雖當庭求處被告有期徒刑六月（見本院卷第五十頁）
      ，惟本院審酌上情，認處予如主文所示之刑，即可達懲儆
      之效，併予敘明。至於被告之新光新營分行提款卡（含密
      碼），雖係被告所有供犯本罪所用之物，但業已提供詐騙
      集團使用，又未經扣案，亦無證據證明尚屬存在，且非違
      禁物，為免將來執行之困難，爰不為沒收之諭知，附此敘
      明。
據上論斷，依刑事訴訟法第二百九十九條第一項前段，刑法二十
八條、第三百三十九條第一項、第三十條第一項前段、第四十一
條第一項前段，刑法施行法第一條之一，判決如主文。
本案經檢察官王誠到庭執行職務。
中    華    民    國    97    年    10    月    29    日
                  刑事第十三庭  審判長法  官  張銘晃
                                      法  官  黃翰義
                                      法  官  徐文瑞
以上正本證明與原本無異。
如不服本判決應於收受本判後十日內向本院提出上訴書狀，並應
敘述具體理由。如未敘述上訴理由者，應於上訴期間屆滿後二十
日內向本院補提理由書狀（均須按他造當事人之人數附繕本，切
勿逕送上級法院）。
                                      書記官  韓若玉
中    華    民    國    97    年    10    月    29    日
附錄論罪科刑法條
刑法第339條
意圖為自己或第三人不法之所有，以詐術使人將本人或第三人之
物交付者，處5年以下有期徒刑、拘役或科或併科1千元以下罰金
。
以前項方法得財產上不法之利益或使第三人得之者，亦同。
前二項之未遂犯罰之。


司法院資訊處製作；財團法人民間司法改革基金會備份。
